臺灣板橋地方法院刑事判決　　　　　　　99年度易字第2295號
公　訴　人　臺灣板橋地方法院檢察署檢察官
被　　　告　蕭成志
　　　　　　劉秀琴
上　一　人
選任辯護人　林衍鋒　律師
上列被告等因妨害家庭案件，經檢察官提起公訴（99年度偵字第
17884 號），本院判決如下：
    主  文
蕭成志有配偶而與人通姦，處有期徒刑參月，如易科罰金，以新
臺幣壹仟元折算壹日。
劉秀琴與有配偶之人相姦，處有期徒刑陸月，如易科罰金，以新
臺幣壹仟元折算壹日。
    事  實
一、蕭成志係彭桂珍之夫，為有配偶之人。蕭成志因工作關係，
    認識劉秀琴，兩人進而相互交往，劉秀琴亦知悉蕭成志為有
    配偶之人；詎蕭成志、劉秀琴2 人於交往期間，竟分別基於
    有配偶而與人通姦、與有配偶之人相姦之犯意，於民國99年
    1 月20日共同投宿花蓮縣玉里鎮○○路36號「安通溫泉飯店
    」之期間，在上址飯店第101 號房間內，接續為通（相）姦
    之性交行為2 次。嗣於同年3 月間，因彭桂珍察覺蕭成志與
    劉秀琴有異常之往來，乃質諸蕭成志，蕭成志自知已無法隱
    瞞，只得向彭桂珍坦承確有與劉秀琴交往之事實，彭桂珍始
    知悉上情。
二、案經彭桂珍訴由臺灣板橋地方法院檢察署檢察官偵查起訴。
    理  由
一、訊之被告蕭成志對於上揭通姦之事實，均坦白承認；被告劉
    秀琴固不否認其知悉被告蕭成志為有配偶之人，且有與被告
    蕭成志交往，並於上開時、地，與被告蕭成志共同投宿於「
    安通溫泉飯店」過夜，兩人同睡一床等事實，惟矢口否認有
    何相姦犯行，辯稱：伊與蕭成志交往期間，曾多次為蕭成志
    墊付款項，合計金額約新臺幣（下同）33萬元，伊於99年1
    月間，因有意與蕭成志分手，乃向蕭成志索討該33萬元，之
    後蕭成志向伊表示因母親剛過世，心情沮喪，要求伊前往花
    蓮陪同散心，順便將該筆款項33萬元給伊，伊是為了拿回該
    筆款項，才同意去花蓮，火車票係由蕭成志代訂，伊於99年
    1 月20日搭乘火車前往花蓮找蕭成志，並共同投宿於上址「
    安通溫泉飯店」，由伊辦理旅客入住登記，然兩人並未於投
    宿飯店期間發生性行為，且當天蕭成志係重感冒，伊則適逢
    生理期，經痛身體不舒服，兩人也根本不可能發生性行為；
    蕭成志當次並沒有將該筆33萬元款項給伊，伊陪蕭成志在花
    蓮、臺東地區散心後，即於99年1 月21日中午搭乘火車回臺
    北；後來蕭成志係在99年2 月5 日，始將該筆33萬元款項匯
    給伊，到了3 月份，伊就接到蕭成志之妻彭桂珍的電話；伊
    事後回想，懷疑是蕭成志故意設局找伊去花蓮投宿同一間飯
    店，並要求伊辦理旅客入住登記，製造兩人有通姦行為的假
    象，以利事後向伊要回該筆33萬元款項，並由彭桂珍指訴伊
    與蕭成志相姦而請求高額賠償云云。經查：
  (一)被告蕭成志部分：被告蕭成志上揭通姦之犯罪事實，業據被
    告蕭成志迭於偵查中及本院審理時均坦白承認，並有被告蕭
    成志戶籍謄本1 紙（見臺灣板橋地方法院檢察署99年度他字
    第2214號偵查卷【下稱他字偵查卷】第5 頁）、「安通溫泉
    飯店」旅客登記表及客戶歷史資料清單各1 紙（登記之旅客
    為被告劉秀琴；見他字偵查卷第22、23頁）等在卷可稽，足
    認被告蕭成志上開自白，核與事實相符。
  (二)被告劉秀琴部分：
  1.被告劉秀琴上揭相姦之犯罪事實，業據被告蕭成志於偵查中
    檢察官訊問時結證明確（見他字偵查卷第66至第67頁之訊問
    筆錄），並有前揭以被告劉秀琴本人名義辦理登記之「安通
    溫泉飯店」旅客登記表、客戶歷史資料清單等各1 紙在卷可
    稽；衡諸被告蕭成志亦同為本案之被告，其自述有於上揭時
    、地與被告劉秀琴發生性行為之事實，必將直接導致其本人
    同受通姦罪責之處罰，於此情形下，其猶對上情證述不移，
    足認其所證述之情節，確屬真實，難認有何刻意誣陷被告劉
    秀琴於罪之動機可言；參合被告劉秀琴亦自承其知悉被告蕭
    成志為有配偶之人，且有與被告蕭成志交往，其與被告蕭成
    志投宿於「安通溫泉飯店」當晚，更係兩人同睡一床等情，
    堪認被告劉秀琴確有前述與被告蕭成志相姦之行為無疑。
  2.被告劉秀琴固辯稱：本件係因蕭成志向伊表示母親剛過世，
    心情沮喪，要求伊前往花蓮陪同散心，順便將兩人交往期間
    伊代墊付之款項33萬元還給伊，伊是為了拿回該筆款項，才
    同意去花蓮，伊雖然與蕭成志共同投宿於上址「安通溫泉飯
    店」，但兩人並未於投宿飯店期間發生性行為，且當天蕭成
    志係重感冒，伊則適逢生理期，經痛身體不舒服，兩人也根
    本不可能發生性行為，蕭成志當次並沒有將該筆33萬元款項
    給伊，伊陪蕭成志在花蓮、臺東地區散心後，即於99年1 月
    21日中午搭乘火車回臺北，伊並未與蕭成志為相姦之行為云
    云。惟查，倘如被告劉秀琴所辯，其係為向被告蕭成志拿回
    該筆33萬元之款項，始應允被告蕭成志之邀約前往花蓮，然
    交付款項之方式，本有諸端，除現金交付外，尚有匯款、轉
    帳等諸多更為簡單、便宜之方式，被告劉秀琴何以捨簡速之
    方式不為，反自願長途跋涉、舟車勞頓，親身前往花蓮向被
    告蕭成志當面領取，此已不能令人無疑；況且，被告劉秀琴
    既辯稱其當時適逢生理期，飽受經痛之苦，於此情形下，被
    告劉秀琴竟仍願強忍身體不適，搭乘火車自臺北前往花蓮找
    被告蕭成志「拿錢」，而不思以其他簡單之方式代之，此亦
    與常情相違；又被告劉秀琴既係為向被告蕭成志取回該筆款
    項，始願意前往花蓮，則其於抵達後，發現被告蕭成志根本
    未能交付該筆款項時，衡諸常情，被告劉秀琴既已知受騙，
    對於被告蕭成志將其騙往花蓮之卑劣行徑，必會感到深惡痛
    絕、氣憤之至，於此強烈之負面情緒下，被告劉秀琴焉有可
    能竟若無其事，仍願意繼續留在花蓮陪同被告蕭成志四處「
    散心」，甚至與被告蕭成志共同投宿飯店、同床共眠？被告
    劉秀琴此部分所辯，顯然悖乎常情。再者，被告劉秀琴辯稱
    ：當天蕭成志係重感冒，且伊適逢生理期，經痛身體不舒服
    ，兩人不可能發生性行為云云，並提出行政院衛生署中央健
    保局保險對象門診就醫紀錄明細表（下稱健保門診就醫紀錄
    表）1 紙、蕭森元婦產科診所、蔡天惠婦產科診所診斷證明
    書各1 紙為憑；惟查，觀諸上開健保門診就醫紀錄表所示，
    被告蕭成志於99年1 月16日、同年1 月19日固均曾前往耳鼻
    喉科就診，然此尚無從逕認被告蕭成志於本院案發時之99年
    1 月20日，必有被告劉秀琴所指「重感冒」之情，更遑論縱
    認被告蕭成志當日確有感冒之症狀，亦無礙其與被告劉秀琴
    發生性行為；再觀諸上開蕭森元婦產科診所、蔡天惠婦產科
    診所診斷證明書各1 紙，其所載內容僅足證明被告劉秀琴於
    本件案發後之99年4 月20日、同年11月19日，均因「經痛」
    而前往婦產科就診之事實，並無從據以證明被告劉秀琴於本
    件案發時之99年1 月20日前後，確逢生理期且有經痛之症狀
    ，其理至明；從而，被告劉秀琴此部分所辯，亦無可採。
  3.被告劉秀琴復辯稱：蕭成志係在99年2 月5 日將該筆33萬元
    款項匯給伊，到了3 月份，伊就接到蕭成志之妻彭桂珍的電
    話，伊事後回想，懷疑是蕭成志故意設局找伊去花蓮投宿同
    一間飯店，並要求伊辦理旅客入住登記，製造兩人有通姦行
    為的假象，以利事後向伊要回該筆33萬元款項，並由彭桂珍
    指訴伊與蕭成志相姦而請求高額賠償云云。惟查，倘被告蕭
    成志確係因有意抵賴該筆33萬元款項及藉詞索取高額賠償，
    而設局陷害被告劉秀琴，並故意製造本件兩人共同於99年1
    月20日投宿飯店過夜之事證，衡情被告蕭成志於事後遭被告
    劉秀琴索討該筆33萬元款項時，即大可執此作為籌碼，拒絕
    被告劉秀琴之請求，甚者以告訴人已知悉為由，迫使被告劉
    秀琴拋棄其權利，並由告訴人直接出面請求賠償，又焉會有
    於99年2 月5 日仍匯款33萬元予被告劉秀琴之舉？此豈非與
    其原先設局及製造假象之目的大相背反？是被告劉秀琴此部
    分所辯，亦顯無可採甚明。
  4.被告劉秀琴另辯稱：倘蕭成志確有與伊發生性行為，何以蕭
    成志於檢察官訊及伊身體有何特徵時，未曾提及伊「左胸下
    方有一顆約0.3 公分之痣」此一明顯之特徵？足見蕭成志所
    述不可採信云云。惟查，被告蕭成志於偵查中檢察官訊問時
    ，已證稱：「（劉秀琴身體有無特徵？）她後背有一顆肉痣
    」等語（見他字偵查卷第66頁之訊問筆錄），且被告劉秀琴
    亦自承：「我左後背部有一顆痣很大顆」（見他字偵查卷第
    81頁之訊問筆錄）；衡諸被告蕭成志與被告劉秀琴並非夫妻
    ，彼此亦未共同居住，被告蕭成志對於被告劉秀琴之背部有
    上開「大顆之肉痣」此一較為顯著之外觀特徵，保有較深刻
    印象，而對於被告劉秀琴左胸下方另有前述「約0.3 公分之
    痣」此項特徵，並未特予注意，或雖曾注意及之，然並不認
    為有何特殊之處，因而未於檢察官訊問時併予敘述，此亦核
    與常情無違，不能僅因被告蕭成志對於被告劉秀琴身體特徵
    之描述有未盡之處，即遽認其所述非屬真實。從而，被告劉
    秀琴此部分所辯，亦無足採。
  (三)綜上所述，本件事證明確，被告蕭成志、劉秀琴2 人之犯行
    ，均堪以認定。
二、核被告蕭成志所為，係犯刑法第239 條前段之通姦罪；被告
    劉秀琴所為，則係犯同條後段之相姦罪；被告2 人先後2 次
    通（相）姦犯行，各係基於單一之犯意，於時間、空間緊密
    相連之環境下所為之接續行為，為接續犯，僅各論以一通姦
    罪、相姦罪。爰審酌被告2 人於被告蕭成志與告訴人之婚姻
    關係仍存續之期間，不思自我約束，而縱情私慾，為本件之
    通（相）姦行為，渠等行為對於告訴人家庭之幸福合諧，顯
    已造成相當程度之傷害，及被告蕭成志犯後已知坦承犯行，
    態度尚稱良好，而被告劉秀琴則仍心存僥倖、飾詞卸責，態
    度不佳等一切情狀，分別量處如主文所示之刑，並均諭知易
    科罰金之折算標準。
據上論斷，應依刑事訴訟法第284 條之1 、第299 條第1 項前段
、刑法第239 條、第41條第1 項前段，判決如主文。
本案經檢察官洪國朝到庭執行職務

中    華    民    國   100    年    1     月    26    日
                  刑事第十庭? 法  官? 劉景宜  
上列正本證明與原本無異。
如不服本判決，應於判決送達後10日內敘明上訴理由，向本院提
出上訴狀 (應附繕本) ，上訴於臺灣高等法院。其未敘述上訴理
由者，應於上訴期間屆滿後20日內向本院補提理由書「切勿逕送
上級法院」。
                              書記官  謝秀青
中    華    民    國   100    年    1     月    31    日
附錄本案論罪科刑法條全文：
刑法第239 條

中華民國刑法第239條
（通姦罪）
有配偶而與人通姦者，處 1 年以下有期徒刑。其相姦者亦同。